ACORDAO-COMPLETO-2414653

ACÓRDÃO 8976/2020 ATA 29/2020 - SEGUNDA CÂMARA

VISTOS, relatados e discutidos estes autos em que se aprecia aposentadoria instituída no âmbito do Núcleo Estadual do Ministério da Saúde no Estado de Sergipe;
ACORDAM os Ministros do Tribunal de Contas da União, reunidos em sessão da Segunda Câmara, diante das razões expostas pelo Relator, e com fulcro nos incisos III e IX do art. 71 da Constituição Federal e nos arts. 1º, inciso V, e 39, inciso II, da Lei 8.443/1992, c/c o art. 259, inciso II, do Regimento Interno/TCU, em:
9.1. considerar ilegal a concessão de aposentadoria em favor de Mirian Leite da Silva Barbosa, negando registro ao correspondente ato; 
9.2. dispensar o ressarcimento das quantias indevidamente recebidas de boa-fé pela interessada, consoante o disposto no Enunciado 106 da Súmula da Jurisprudência do TCU;
9.3. determinar ao Núcleo Estadual do Ministério da Saúde no Estado de Sergipe que:
9.3.1. no prazo de 15 (quinze) dias, faça cessar os pagamentos decorrentes do ato ora impugnado, sob pena de responsabilidade solidária da autoridade administrativa omissa, nos termos do art. 262 do Regimento Interno/TCU;
9.3.2. no prazo de 15 (quinze) dias, dê ciência do inteiro teor desta deliberação à interessada, esclarecendo-lhe que o efeito suspensivo proveniente da interposição de recurso não a exime da devolução dos valores percebidos indevidamente após a notificação sobre o presente acórdão, em caso de não provimento do recurso porventura impetrado;
9.3.3. no prazo de 30 (trinta) dias, informe ao TCU as medidas adotadas, sem prejuízo de encaminhar comprovante sobre a data em que a interessada tomou conhecimento do contido no item anterior;
9.4. esclarecer ao órgão de origem que o novo ato de concessão a ser emitido deve:
9.4.1. estar livre das irregularidades indicadas neste processo;
9.4.2. ser submetido a este Tribunal, nos termos da IN/TCU 78/2018.

Autos em que se aprecia aposentadoria instituída no âmbito do Núcleo Estadual do Ministério da Saúde no Estado de Sergipe, com benefícios de averbação de tempo de serviço ponderado e do pagamento de parcelas relativas ao PCCS e à URP.

Segunda Câmara

Núcleo Estadual do Ministério da Saúde no Estado de Sergipe.

3. Interessada: Mirian Leite da Silva Barbosa (XXX.794.855-XX).

13.1. Ministros presentes: Ana Arraes (Presidente), Augusto Nardes e Raimundo Carreiro.
13.2. Ministros-Substitutos presentes: Marcos Bemquerer Costa (Relator) e André Luís de Carvalho.

MARCOS BEMQUERER

Cuidam os autos de aposentadoria instituída no âmbito do Núcleo Estadual do Ministério da Saúde no Estado de Sergipe. Em análise do feito, a Secretaria de Fiscalização de Pessoal produziu o acervo instrutivo que compõe a peça 5 dos autos, que contou com a anuência do corpo diretivo daquela unidade (peça 6) e do qual colaciono o seguinte excerto, com ajustes de forma:
"HISTÓRICO
3.	A servidora Mirian Leite da Silva Barbosa aposentou-se, em 1º/8/2014, com proventos integrais, com base no artigo 3º da Emenda Constitucional 47/2005, no cargo de auxiliar operacional de serviços diversos. 
4.	No ato de aposentadoria, consta a averbação de 8 meses e 3 dias de tempo insalubre e o pagamento de decisões judiciais. 
5.	O parecer do Controle Interno foi pela ilegalidade do ato, tendo registrado o seguinte:
'1 Constatamos, a partir da análise efetuada nos autos do presente processo, que no mês de concessão da aposentadoria da interessada, constava em seus proventos a parcela de vantagem referente a antecipação salarial denominada PCCS (47,11%) , mediante sentença judicial que não previa a continuidade do pagamento das mesmas após o subsequente reajuste salarial, conforme súmula TST nº 322 e reiterada jurisprudência do Tribunal de Contas da União, a exemplo dos Acórdão 1857/2003-TCU-Plenário e nº 722/2005-Primeira Câmara. 
2 Atualmente, a parcela referente ao PCCS foi absorvida segundo ditames da Lei nº 10.855/2004, permanecendo ainda o pagamento de parcela de Vantagem Pessoal da Lei nº 10.355/2001, oriunda da vantagem denominada URP, contrariando o teor do Acórdão 2161/2005-TCU-Plenário. 
3 Foi constado, ainda, o pagamento de decisão judicial referente a pagamento do adicional de insalubridade. Contudo, o pagamento de tal adicional é considerado ilegal na condição de aposentado, conforme entendimento do Tribunal de Contas da União, a exemplo do Acórdão 4074/2008-TCU-Primeira Câmara.  (grifo nosso) .
4 Face ao exposto, propomos o envio eletrônico do formulário SISAC, com parecer pela ILEGALIDADE, para apreciação pelo Tribunal de Contas da União e, em seguida, a devolução dos autos à unidade de origem, a fim de aguardar o julgamento do ato em causa, nos termos da Instrução Normativa TCU nº 55/2007.'
EXAME TÉCNICO
PCCS e Percentual Econômico
6.	Em consulta ao contracheque de fevereiro/2020, constata-se que a servidora está recebendo duas rubricas judiciais: '10289 DECISAO JUDICIAL N TRAN JUG AP - R$ 207,84', referente à PCCS-VPNI-MP 341/06, e '10289 DECISAO JUDICIAL N TRAN JUG AP - R$287,37', referente a percentual econômico, que segundo o Controle Interno refere-se à URP (peça 2) . 
7.	Quanto à rubrica referente ao PCCS-VPNI-MP 341/06, a MP 341/06 criou a parcela denominada diferença pessoal nominalmente identificada (DPNI) . O PCCS tem origem em decisão judicial que reconheceu o direito dos servidores dos extintos INPS, INAMPS e IAPAS aos reajustes legais, referentes aos meses de fevereiro a outubro de 1988, incidentes sobre a parcela denominada 'adiantamento do PCCS', os quais, à época, teriam sido indevidamente suprimidos.
8.	A Lei 8.460/1992 determinou que o PCCS, inicialmente concedido sob a forma de adiantamento, fosse incorporado em definitivo à remuneração ordinária dos servidores, a ser compensado quando do advento de um futuro plano de classificação de cargos e salários. Desta forma, a continuidade do pagamento da vantagem de forma destacada, tornou-se irregular por caracterizar pagamento em duplicidade.
9.	Todavia, a Medida Provisória 146/2003 (convertida na Lei 10.855/2004) passou a admitir a continuidade da percepção do PCCS para todos aqueles que tinham a vantagem incluída em sua remuneração em rubrica específica, exceto os ocupantes dos cargos de Supervisor Médico Pericial, Auditor-Fiscal da Previdência Social e Procurador Federal, expressamente excluídos da esfera de incidência da referida lei.
10.	Posteriormente, a Lei 11.355/2006, modificada pela MP 341/2006 (convertida na Lei 11.490/2007) , determinou que os valores alusivos ao PCCS fossem convertidos em diferença pessoal nominalmente identificada (DPNI) , conforme estabelecido no artigo 2º. 
11. 	A jurisprudência do TCU é pacífica para afirmar a necessidade de absorção dos valores pagos a título de DPNI pelos reajustes remuneratórios supervenientes, na forma determinada pela Lei 11.355/2006. Citam-se nesse sentido os Acórdão 3222/2017-TCU-Primeira Câmara (Ministro-Relator Walton Alencar Rodrigues) ; 4.775/2016, 661/2016, 5.153/2015, 4.779/2014, 3.557/2014, 1.403/2014, 6.526/2013 (todos da 1ª Câmara, de relatoria do Ministro Benjamin Zymler) ; e 10.676/2015-TCU-2ª Câmara (Ministro-Relator Vital do Rêgo) .
12.	Quanto a percentuais econômicos, dentre eles a URP, o TCU tem [considerado] indevido o pagamento de percentuais relativos a planos econômicos, ainda que amparado por sentenças judiciais. Quanto a essa questão, é entendimento pacífico nesta Corte que essas parcelas não se incorporam indefinidamente aos vencimentos, pois têm natureza de antecipação salarial, sendo devidas somente até a reposição das perdas salariais havidas até então, o que ocorre na primeira data-base seguinte àquela que serviu de referência ao julgado. 
13.	Assim, no que se refere ao pagamento de percentuais relativos a planos econômicos, a jurisprudência deste Tribunal, a exemplo do paradigmático Acórdão 2161/2005-TCU-Plenário, relatado pelo Ministro Walton Alencar Rodrigues, cristalizou-se no sentido de que: 
a) o pagamento destacado de vantagem decorrente de plano econômico deferida por sentença judicial não deve extrapolar a data-base seguinte à que serviu de referência ao julgado; 
b) vantagem decorrente de plano econômico não se incorpora à remuneração, a menos que orientação em sentido contrário esteja expressamente fixada na decisão judicial que a concedeu; 
c) quando a sentença judicial determinar expressamente incorporação de vantagem decorrente de plano econômico à remuneração, tal parcela deve ser paga sob forma de vantagem pessoal nominalmente identificada (valores, e não percentuais) , sujeita exclusivamente aos reajustes gerais do funcionalismo e sem incidência do respectivo percentual sobre qualquer outra parcela.
14.	Nesse sentido, prospera a posição firmada por ocasião da prolação do Acórdão 1857/2003-TCU-Plenário (Relator: Ministro Adylson Motta) , de que, excetuada a hipótese de a decisão judicial haver expressamente definido que a parcela concedida deva ser paga mesmo após o subsequente reajuste salarial, deve prevalecer a justa Súmula 322 do TST, cabendo a este Tribunal de Contas considerar ilegal o ato concessório, determinando a sustação dos pagamentos indevidos.
15.	A adoção de tal solução por parte do TCU constitui efetiva defesa da coisa julgada, pois estender o pagamento de parcelas antecipadas para além da data-base, sem expressa determinação judicial nesse sentido, seria extrapolar os limites do próprio julgado, consistindo em erro do gestor de pessoal na execução da ordem judicial.
16.	Em que pese terem sido transformadas em VPNI, as rubricas judiciais não foram corretamente absorvidas, contrariando jurisprudência desta Corte de Contas proferida no Acórdão 2161/2005-TCU-Plenário, Ministro-Relator Walton Alencar Rodrigues. Diante do exposto, verifica-se que o ato de aposentadoria em análise está ilegal.
Tempo insalubre
17.	O servidor público que exerceu, como celetista, no serviço público, atividades insalubres, penosas ou perigosas, no período anterior à vigência da Lei 8.112/90 tem direito à contagem especial de tempo de serviço para efeito de aposentadoria; todavia, para o período posterior ao advento da Lei 8.112/90, é necessária a regulamentação do art. 40, § 4º, da Constituição Federal, que definirá os critérios e requisitos para a respectiva aposentadoria (Acórdão 2008/2006-TCU-Plenário, Ministro-Relator Walton Alencar Rodrigues) .
18.	Ademais, esta Corte de Contas, a partir da prolação do Acórdão 911/2014-TCU-Plenário, Ministro-Relator Benjamin Zymler, passou a entender que a contagem especial de tempo prestado em condições insalubres, penosas e perigosas para servidores ocupantes de cargos de natureza estritamente administrativa, além de observar os parâmetros definidos no Acórdão 2008/2006-TCU-Plenário, Ministro-Relator Walton Alencar Rodrigues, somente poderá ocorrer se efetivamente demonstrada a existência de risco ou de agentes nocivos à saúde no local de trabalho, devidamente atestado por laudo pericial.
19.	No caso em exame, a inativa ocupa cargo de natureza administrativa, auxiliar operacional de serviços diversos, que a princípio não está submetido a condições insalubres. Sem o tempo insalubre de 8 meses e 3 dias, a servidora não atende aos requisitos do artigo 3º da Emenda Constitucional 47/2005.
CONCLUSÃO
20.	Em razão do exposto e tendo em vista as análises realizadas no ato de concessão de aposentadoria de Mirian Leite da Silva Barbosa, esta Unidade Técnica considera que o ato em tela deve ser apreciado pela ilegalidade, pois, em que pese as rubricas judiciais terem sido transformadas em VPNI, não foram corretamente absorvidas, contrariando jurisprudência desta Corte de Contas, bem como em razão da averbação de tempo insalubre, em aposentadoria ocorrida em cargo de natureza administrativa. 
PROPOSTA DE ENCAMINHAMENTO
21.	Ante o exposto, conforme o preceituado no artigo 71, inciso III, da Constituição Federal de 1.988; c/c os artigos. 1º, inciso V, e 39, inciso II, da Lei 8.443/1992, c/c os artigos 1º, inciso VIII, 260, §§ 1º e 4º, do Regimento Interno/TCU, e tomando por base as informações prestadas pelo órgão de controle interno e as verificações feitas pela unidade técnica, na forma prevista no artigo 260, caput, do referido Regimento, propõe-se: 
a) considerar ilegal e negar o registro do ato de concessão inicial de aposentadoria de Mirian Leite da Silva Barbosa (CPF XXX.794.855-XX) ;
b) dispensar o ressarcimento das quantias indevidamente recebidas de boa-fé, nos termos da Súmula TCU 106;
c) determinar ao do Núcleo Estadual do Ministério da Saúde no Estado de Sergipe que adote medidas para:
c.1) no prazo de quinze dias, fazer cessar os pagamentos decorrentes do ato impugnado por esta Corte de Contas, sob pena de responsabilidade solidária da autoridade administrativa omissa, nos termos do art. 262 do Regimento Interno/TCU;
c.2) no prazo de trinta dias, emita novo ato, livre das irregularidades apontadas, e o submeta ao TCU pelo Sistema e-Pessoal, nos termos dos arts. 262, § 2º, do Regimento Interno desta Corte e 19, § 3º, da Instrução Normativa TCU 78/2018;
c.3) dar ciência, no prazo de 15 (quinze) dias, do inteiro teor desta deliberação à interessada, alertando-a de que o efeito suspensivo proveniente da interposição de eventuais recursos junto ao TCU não a exime da devolução dos valores percebidos indevidamente após a respectiva notificação, caso esses não sejam providos; e
c.4) encaminhar ao Tribunal, no prazo de 30 (trinta) dias contados da ciência da decisão, documento apto a comprovar que a interessada tomou conhecimento do acórdão."
2.	O Ministério Público de Contas, representado nos autos pelo Procurador Sérgio Ricardo Costa Caribé, manifestou-se de acordo com o encaminhamento sugerido pela unidade técnica (peça 7) , nos seguintes termos:
	"Trata-se da apreciação, para fins de registro, de ato de aposentadoria emitido pelo Núcleo Estadual do Ministério da Saúde no Estado de Sergipe. 
	2. A Secretaria de Fiscalização de Pessoal - Sefip, em pareceres uniformes às peças 5 e 6, propõe a ilegalidade do referido ato, em razão da averbação de tempo de serviço ponderado, exercido em cargo eminentemente administrativo, sem comprovação da atividade insalubre; e do pagamento de parcelas relativas ao PCCS e à URP, não absorvidas pelos aumentos concedidos à carreira.
	3. De fato, a jurisprudência deste Tribunal acerca da averbação, para fins de aposentadoria, do tempo de serviço ponderado decorrente do exercício de atividades insalubres está consubstanciada no Acórdão 911/2014-TCU-Plenário, especialmente para os cargos de natureza genérica ou administrativa, como é o caso em análise.
	4. Segundo o referido decisum, para os referidos cargos, a legalidade dos atos está condicionada à existência elementos suficientes que comprovem ou permitam presumir que os interessados exerceram suas atividades em ambientes insalubres, condição sine qua non para que possam ser beneficiados pela contagem especial do tempo de serviço.
	5. In casu, no entanto, verifica-se que, com a retirada dos 8 meses e 3 dias de tempo relativo ao exercício de atividades insalubres, a interessada não preenchia, à época da concessão, apenas a idade mínima necessária para se aposentar pelo art. 3º da EC 47/2005, uma vez que ainda remanescem mais de 30 anos de contribuição, dos quais 29 foram exercidos no cargo em que ocorreu a aposentadoria. 
	6. Não obstante, observa-se que, muito antes da revogação do art. 3º da EC 47/2005, pela EC 103/2019, de 13/11/2019, a referida servidora já havia completado a idade mínima necessária para se aposentar com base no mesmo fundamento legal, qual seja, o art. 3º da EC 47/2005 (completou 55 anos de idade em 29/4/2015) , o que permitiria o julgamento do seu ato pela legalidade.
	7. No entanto, consta ainda do referido ato de aposentadoria a inclusão de duas parcelas judiciais consideradas ilegais pela jurisprudência deste Tribunal, as quais já deveriam ter sido totalmente absorvidas.
	8. No que se refere ao PCCS, o art. 2º da Lei 11.355/2006 dispôs que o servidor que optasse por integrar a Carreira da Previdência, da Saúde e do Trabalho ou por perceber as vantagens dela decorrentes renunciaria às parcelas de valores incorporados à remuneração por decisão administrativa ou judicial, referentes ao adiantamento pecuniário de que trata o art. 8º da Lei 7.686/1988 (PCCS) , que vencessem após o início dos efeitos financeiros referidos no § 1º do art. 2º da mesma Lei. 
	9. Ocorre que a absorção da referida parcela tem sido feita de forma incorreta pelas Unidades Jurisdicionadas, as quais têm aplicado na referida absorção um percentual de 47,11%, que diversas vezes já foi considerado irregular por este Tribunal, haja vista que os aumentos de remuneração no período de absorção do PCCS resultam em um percentual superior, a exemplo dos acórdãos da 1ª Câmara 8.018/2013 e 1.108/2014, relatados pelo Ministro Walton Alencar Rodrigues; e 1.502/2015, relatado pelo Ministro Benjamin Zymler, cuja ementa deste último assim dispõe:
'APOSENTADORIA. INCLUSÃO INDEVIDA, NOS PROVENTOS, DE PARCELA ALUSIVA AO ADIANTAMENTO PECUNIÁRIO PREVISTO NA LEI 7.686/1988 (PCCS) , ENTÃO JÁ INTEGRADO AOS VENCIMENTOS ORDINÁRIOS DOS CARGOS DE ORIGEM DOS INTERESSADOS. NEGATIVA DE REGISTRO DOS ATOS. MONITORAMENTO. SUPERVENIÊNCIA DA LEI 11.355/2006, ADMITINDO A SUBSISTÊNCIA DA VANTAGEM ATÉ SUA EVENTUAL ABSORÇÃO POR NOVO PLANO DE CARREIRA. ERRO NA IMPLEMENTAÇÃO DA ESTRUTURA REMUNERATÓRIA ESTABELECIDA NAS LEIS 11.355/2006 E 11.784/2008, OCASIONANDO PAGAMENTOS A MAIOR AOS INATIVOS. COMPENSAÇÃO INCORRETA DO ADIANTAMENTO PECUNIÁRIO. DETERMINAÇÃO CORRETIVA. PEDIDO DE REEXAME. NÃO APRESENTAÇÃO DE ELEMENTOS BASTANTES PARA ALTERAR A DELIBERAÇÃO RECORRIDA. NÃO PROVIMENTO.'
	10. Acerca da URP, vale lembrar que por meio do Acórdão 2161/2005-TCU-Plenário, relatado pelo Ministro Walton Alencar Rodrigues, a jurisprudência deste Tribunal se pacificou no sentido de que as parcelas de planos econômicos devem ser absorvidas pelos aumentos concedidos às carreiras dos servidores. 
	11. Tal entendimento fundamentou-se na jurisprudência do Supremo Tribunal Federal, segundo a qual os servidores públicos não têm direito a regime de vencimentos, de modo que a implantação de novos planos de carreira permite a absorção dos valores garantidos por sentenças judiciais, desde que não implique diminuição no total percebido pelo servidor, senão vejamos:
'É firme a jurisprudência do STF no sentido de que a garantia do direito adquirido não impede a modificação para o futuro do regime de vencimentos do servidor público. Assim, e desde que não implique diminuição no quantum percebido pelo servidor, é perfeitamente possível a modificação no critério de cálculo de sua remuneração. (RE 241.884/ES) '
	12. Dessa forma, tendo em vista que as parcelas judiciais constantes do ato de aposentadoria em análise deveriam ter sido totalmente absorvidas pelos aumentos concedidos à carreira da interessada, entende-se que o referido ato não está apto a receber a chancela da legalidade.
	13. Ante o exposto, este membro do Ministério Público de Contas, em consonância com a Unidade Técnica, entende que o ato de aposentadoria da servidora Mirian Leite da Silva Barbosa deve ser considerado ilegal e ter seu registro negado."
	É o Relatório.

não há.

Procurador Sérgio Ricardo Costa Caribé.

pessoal. APOSENTADORIA. contagem ponderada de tempo de serviço prestado em condições insalubres. possibilidade da contagem dos períodos anteriores ao advento da lei 8.112/1990 caso atendidos os requisitos estabelecidos no acórdão 2.008/2006-Plenário. NÃO comprovação do exercício da atividade laboral em condições insalubres. PAGAMENTO IRREGULAR DE RUBRICA DECORRENTE DE SENTENÇA JUDICIAL. PCCS. INCLUSÃO, NOS PROVENTOS, DE PARCELA ALUSIVA A PLANO ECONÔMICO DA DÉCADA DE 1980. URP. PRECEDENTES DESTA CORTE. ILEGALIDADE DA CONCESSÃO. NEGATIVA DE REGISTRO AO ATO. DETERMINAÇÕES. É permitida a conversão ponderada de tempo de serviço prestado em condições de risco, perigosas ou insalubres pelo servidor que exerceu, como celetista, no serviço público, atividades dessa natureza, no período anterior à vigência da Lei 8.112/1990. No entanto, quando se tratar de cargo de natureza eminentemente administrativa, a referida contagem somente é admitida quando houver a apresentação de certidão emitida pelo INSS ou, alternativamente, de laudo oficial que efetivamente comprove a existência de risco à integridade física do servidor ou a presença de agentes nocivos à sua saúde no local de trabalho.

APOSENTADORIA (APOS)

Secretaria de Fiscalização de Pessoal (Sefip).

Trata-se de ato de concessão de aposentadoria à Sra. Mirian Leite da Silva Barbosa, ex-servidora do Núcleo Estadual do Ministério da Saúde no Estado de Sergipe (peça 3) .
2.	A Sefip propôs a ilegalidade do ato de aposentadoria, com correspondente negativa de registro do ato, em razão da averbação de tempo de serviço ponderado, exercido em cargo eminentemente administrativo, sem comprovação da atividade insalubre; e do pagamento de parcelas relativas ao PCCS e à URP, não absorvidas pelos aumentos concedidos à carreira (peças 4 a 6) . O Ministério Público junto ao TCU, representado pelo Procurador Sérgio Ricardo Costa Caribé, apresenta Parecer em concordância com a unidade técnica.
3.	Acerca da averbação irregular de tempo de atividade insalubre, em relação à contagem ponderada de tempo prestado em atividades consideradas de risco, perigosas ou insalubres, o TCU, nos termos do Acórdão 2008/2006-TCU-Plenário (Relator Ministro Walton Alencar Rodrigues) , em consonância com o posicionamento adotado pela Suprema Corte, passou a reconhecer essa possibilidade ao servidor que exerceu, como celetista, no serviço público, atividades dessa natureza no período anterior à vigência da Lei 8.112/1990.
4.	Para esse fim, este Tribunal tem aceitado a averbação realizada de ofício pelo órgão/entidade de origem quando se trata de cargo cujas atribuições, presume-se, envolvam risco para a higidez física do profissional, como, por exemplo, médico, odontólogo e enfermeiro. No entanto, para ocupantes de outros cargos, em especial aqueles de natureza eminentemente administrativa, é indispensável a apresentação de certidão emitida pelo INSS ou, alternativamente, de laudo oficial que efetivamente comprove a existência de risco à integridade física do servidor ou a presença de agentes nocivos à sua saúde no local de trabalho, sendo que o simples pagamento de adicional de insalubridade não gera direito à contagem do tempo de atividade especial (e.g. Acórdão 911/2014-TCU-Plenário - Relator Ministro Benjamin Zymler) .
5.	In casu, a unidade especializada apontou que a ex-servidora ocupava cargo de natureza eminentemente administrativa, qual seja, auxiliar operacional de serviços diversos, que, à míngua de documentos comprobatórios a exemplo dos elencados no item 4 acima, não está submetido a condições insalubres. Saliente-se que, sem o tempo insalubre de 8 meses e 3 dias, a servidora não atendia, à época da concessão, apenas a idade mínima necessária para se aposentar pelo art. 3º da EC 47/2005, uma vez que contava com mais de 30 anos de contribuição, dos quais 29 foram exercidos no cargo em que ocorreu a aposentadoria.
6.	Como bem observado pelo Parquet especializado, a referida servidora, antes da revogação do art. 3º da EC 47/2005, pela EC 103/2019, já havia completado a idade mínima necessária para se aposentar com base no mesmo fundamento legal, qual seja, o art. 3º da EC 47/2005. Em 29/4/2015, completou 55 anos de idade, o que permitiria o julgamento do seu ato pela legalidade, caso essa fosse a única irregularidade observada no ato de aposentadoria, o que não é o caso (peça 2) .
7.	Ocorre que, além da não absorção de rubrica decorrente de provimento judicial (PCCS) , verificou-se a inclusão da vantagem denominada URP, considerada ilegal pela jurisprudência deste Tribunal e que já deveria ter sido totalmente absorvida, conforme trecho de voto extraído da ferramenta Jurisprudência Selecionada:
Acórdão 2169/2012-TCU-Segunda Câmara - Relator: Min. José Jorge
"2. A jurisprudência deste Tribunal é pacífica no sentido de reconhecer como ilegais os atos que contêm a referida parcela, uma vez que foi absorvida em reajustes salariais subsequentes (Acórdãos 6.214/2009, 725/2010, 1.302/2010, 357/2011, 509/2011 e 312/2011, todos da 1ª Câmara; e Acórdãos nº s 1.828/2010, 2.887/2011, 3.394/2011 e 5.341/2011, todos da 2ª Câmara) .
2.1 Com efeito, os pagamentos dos percentuais oriundos de planos econômicos não se incorporam aos salários, em caráter permanente, pois têm natureza de antecipação salarial, sendo devidos somente até a reposição das perdas salariais havidas no ano anterior, o que ocorre na primeira data-base posterior à antecipação concedida, salvo quando expressamente determinado no comando da decisão judicial e, ainda assim, na forma de vantagem pessoal nominalmente identificada, sujeita exclusivamente aos reajustes gerais do funcionalismo (Acórdão nº 2.161/2005-P) .
3. Ademais, como ressaltou a unidade técnica, 'o pagamento da parcela de 26,05% (URP) somente seria devido até a data em que se deu a reestruturação da carreira pela Lei nº 11.091/2005, com a adoção de nova tabela de vencimentos. Além disso, a Lei nº 11.784/2008 (conversão da MP 431/2008) fez nova reestruturação dessa carreira...', o que afasta a possibilidade de a interessada permanecer percebendo a parcela ora inquinada.
4. Entretanto, a parcela em tela encontra-se protegida por liminar concedida pelo STF, no âmbito de MS nº 28.819/DF, razão pela qual este Tribunal, embora considerando ilegal o ato em exame, deve se abster de determinar a suspensão de seu pagamento, em respeito à ordem judicial.
5. Quanto ao acompanhamento do deslinde do referido mandado de segurança, em consonância à orientação expedida pela Questão de Ordem aprovada pelo Plenário em 8/6/2011, cópia da deliberação a ser adotada deve ser encaminhada ao Departamento de Assuntos Extrajudiciais da Advocacia-Geral da União, dando-se, ainda, ciência à Consultoria Jurídica deste Tribunal e à [...], essa para que, no caso de decisão desfavorável à interessada, adote as medidas cabíveis com vistas a suspender o pagamento da parcela, assim como reaver os valores pagos indevidamente, nos termos do art. 46 da Lei 8.112/90, a partir do mês subsequente ao da prolação da presente decisão."
8. 	Ainda no tocante à URP, é indisputável que a manutenção, em destacado nos proventos, de parcelas vinculadas a planos econômicos, imunes de compensação por revisões gerais de vencimentos ou por novas estruturas remuneratórias, além de configurar pagamento em duplicidade, desnaturando as respectivas sentenças judiciais, ofende o princípio da reserva legal para fixação dos estipêndios do funcionalismo.
9. 	Tal posicionamento já está consolidado no âmbito do Poder Judiciário, havendo, inclusive, decisão da Corte Constitucional sobre o assunto com repercussão geral reconhecida:
"EMENTA: CONSTITUCIONAL. PROCESSUAL CIVIL. SENTENÇA AFIRMANDO DIREITO À DIFERENÇA DE PERCENTUAL REMUNERATÓRIO, INCLUSIVE PARA O FUTURO. RELAÇÃO JURÍDICA DE TRATO CONTINUADO. EFICÁCIA TEMPORAL. CLÁUSULA REBUS SIC STANTIBUS. SUPERVENIENTE INCORPORAÇÃO DEFINITIVA NOS VENCIMENTOS POR FORÇA DE DISSÍDIO COLETIVO. EXAURIMENTO DA EFICÁCIA DA SENTENÇA.
1. A força vinculativa das sentenças sobre relações jurídicas de trato continuado atua rebus sic stantibus: sua eficácia permanece enquanto se mantiverem inalterados os pressupostos fáticos e jurídicos adotados para o juízo de certeza estabelecido pelo provimento sentencial. A superveniente alteração de qualquer desses pressupostos (a) determina a imediata cessação da eficácia executiva do julgado, independentemente de ação rescisória ou, salvo em estritas hipóteses previstas em lei, de ação revisional, razão pela qual (b) a matéria pode ser alegada como matéria de defesa em impugnação ou em embargos do executado.
2. Afirma-se, nessa linha de entendimento, que a sentença que reconhece ao trabalhador ou servidor o direito a determinado percentual de acréscimo remuneratório deixa de ter eficácia a partir da superveniente incorporação definitiva do referido percentual nos seus ganhos.
3. Recurso extraordinário improvido" (RE 596.663-RJ; DJE de 25/11/2014; ênfase acrescentada) .
10. 	A respeito da rubrica PCCS, cumpre destacar o posicionamento deste Tribunal contido no Acórdão 2131/2006-TCU-Plenário (rel. min. Benjamin Zymler) :
"9.2. firmar o entendimento de que a MP n. 301/2006, posteriormente convertida na Lei n. 11.355/2006, regularizou o pagamento da parcela relativa ao adiantamento pecuniário de que cuida a Lei n. 7.686/1988 ('PCCS') aos servidores enquadrados no art. 1º dessa lei, tornando, por consequência, regular a inclusão dessa parcela nos atos de aposentadoria dos referidos servidores; (Vide Acórdão 911/2007-TCU-Plenário - Ata 14. Pedido de Reexame provido. Legalidade do ato.) "
11.	Tem-se, portanto, que está pacificado que rubricas salariais como o PCCS devem ser transformadas em vantagem pessoal nominalmente identificada, sofrendo tão-somente os reajustes gerais dos servidores públicos federais e sem prejuízo de sua absorção por reajustes futuros concedidos à categoria.
12.	Contudo há que se considerar que só fazem jus à aludida parcela, os servidores especificados no art. 1º da Lei 11.355/2006 a seguir transcrito:
"Art. 1º.  Fica estruturada a Carreira da Previdência, da Saúde e do Trabalho, composta dos cargos efetivos vagos regidos pela Lei nº 8.112, de 11 de dezembro de 1990, integrantes dos Quadros de Pessoal do Ministério da Previdência Social, do Ministério da Saúde, do Ministério do Trabalho e Emprego e da Fundação Nacional de Saúde - FUNASA e dos cargos efetivos cujos ocupantes sejam: (Redação dada pela Lei n. 11.490, de 2007) 
I - integrantes da Carreira da Seguridade Social e do Trabalho, instituída pela Lei n. 10.483, de 3 de julho de 2002; ou
II - regidos pelo Plano de Classificação de Cargos, instituído pela Lei n. 5.645, de 10 de dezembro de 1970, ou por planos correlatos, desde que lotados nos Quadros de Pessoal do Ministério da Previdência Social, do Ministério da Saúde e do Ministério do Trabalho e Emprego ou da Funasa, até 28 de fevereiro de 2006." (grifos acrescidos) 
13.	Nesse sentido, cumpre trazer à baila trecho do Voto do Ministro Benjamin Zymler que embasou o Acórdão 661/2016-TCU-Primeira Câmara e que faz detalhado histórico acerca dessa questão do pagamento do PCCS:
"7.	 Com efeito, a questão relativa ao PCCS teve origem em decisão judicial que reconheceu o direito dos servidores dos extintos INPS, INAMPS e IAPAS aos reajustes legais, referentes aos meses de fevereiro a outubro de 1988, incidentes sobre a parcela denominada 'adiantamento do PCCS', os quais, à época própria, teriam sido indevidamente suprimidos sob o argumento, entre outros, de que a vantagem constituiria mera 'liberalidade' ou 'empréstimo', não se confundindo com as verbas salariais ordinárias.
8.	Ocorre que, em setembro de 1992, por força da Lei 8.460/1992, o PCCS - inicialmente concedido sob a forma de adiantamento, a ser compensado quando do advento de um novo plano de classificação de cargos e salários - foi incorporado em definitivo à remuneração ordinária dos servidores. A partir daí, a continuidade do pagamento da vantagem, de forma destacada, tornou-se irregular, por caracterizar pagamento em duplicidade.
9.	Nada obstante isso, por meio da Medida Provisória 146/2003, posteriormente convertida na Lei 10.855/2004, o Poder Executivo, buscando 'resolver definitivamente uma pendência existente entre os servidores e o INSS, tanto na esfera administrativa, quanto judicial' (cf. Exposição de Motivos Interministerial 00377/2003/MP/MPS) , passou a admitir a continuidade da percepção do PCCS por todos aqueles que tinham a vantagem incluída em sua remuneração em rubrica específica, exceto os ocupantes dos cargos de Supervisor Médico Pericial, Auditor-Fiscal da Previdência Social e Procurador Federal, expressamente excluídos da esfera de incidência da referida lei (cf. art. 2º, § 1º) .
10. Com a edição da Lei 11.355/2006, foi instituída nova estrutura remuneratória para os servidores integrantes da Carreira da Previdência, da Saúde e do Trabalho. De acordo com a referida norma, a opção pela nova carreira implicaria 'renúncia às parcelas de valores incorporados à remuneração por decisão administrativa ou judicial, referentes ao adiantamento pecuniário de que trata o art. 8º da Lei nº 7.686, de 2 de dezembro de 1988' (art. 2º, § 2º) , renúncia essa 'limitada à diferença entre os valores de remuneração resultantes do vencimento básico vigente no mês de fevereiro de 2006 e os valores de remuneração resultantes do vencimento básico fixado para dezembro de 2011' (art. 2º, § 3º) .
11. A Lei 11.490/2007 trouxe nova alteração, instituindo a parcela Diferença Pessoal Nominalmente Identificada. O dispositivo legal que instituiu a referida vantagem deu nova redação ao § 4º do art. 2º da Lei nº 11.355/2006, cujos termos passaram a ser os seguintes:
'Art. 5º. A Lei nº 11.355, de 19 de outubro de 2006, passa a vigorar com as seguintes alterações:
 (...) 
Art. 2º
 (...) 
§ 4º. Os valores incorporados à remuneração objeto da renúncia a que se refere o § 2º deste artigo que forem pagos aos servidores ativos, aos aposentados e aos pensionistas, por decisão administrativa ou judicial, no mês de fevereiro de 2006, sofrerão redução proporcional à implementação das tabelas de vencimento básico de que trata o art. 7º desta Lei, e os valores excedentes serão convertidos em diferença pessoal nominalmente identificada, de natureza provisória, redutível na proporção acima referida, sujeita apenas ao índice de reajuste aplicável às tabelas de vencimentos dos servidores públicos federais, a título de revisão geral das remunerações e subsídios.'
12. A partir de então, o entendimento desta Corte de Contas passou a ser o de que o valor da parcela Diferença Pessoal Nominalmente Identificada - DPNI (adiantamento pecuniário - PCCS) deve ser reduzido proporcionalmente à implantação das tabelas de vencimento básico constantes do Anexo IV da Lei nº 11.355/2006, sendo o seu pagamento admissível sob forma de Vantagem Pessoal Nominalmente Identificada - VPNI somente na hipótese de haver valor excedente após a implementação total do plano de carreira, conforme previsto no § 5º do referido dispositivo (cf. Acórdão 4967/2012-TCU-Primeira Câmara e 1809/2013-2ª Câmara) :
'§ 5º. Concluída a implementação das tabelas, em dezembro de 2011, o valor eventualmente excedente continuará a ser pago como vantagem pessoal nominalmente identificada, sujeita apenas ao índice de reajuste aplicável às tabelas de vencimento dos servidores públicos federais, a título de revisão geral das remunerações e subsídios, respeitado o que dispõem os §§ 3º e 4º deste artigo.'
13. Com a edição da Lei nº 11.748/2008, as tabelas de vencimento constantes da Lei nº 11.355/2006 foram ajustadas de forma a serem definitivamente implementadas em julho de 2011, alterando os prazos inicialmente previstos nesta última lei, nos seguintes termos:
'Art. 7º-A. A partir de 1º de março de 2008, as tabelas de vencimento básico da Carreira da Previdência, da Saúde e do Trabalho serão implementadas, progressivamente, nos meses de março de 2008, fevereiro de 2009, julho de 2010 e julho de 2011, conforme os valores constantes das tabelas de vencimento básico a que se refere o Anexo IV-A desta Lei.
Art. 7º-B. No cálculo dos valores dos vencimentos básicos referidos no art. 7º-A desta Lei, foram incorporados os valores correspondentes às parcelas de aumento dos vencimentos básicos, previstos no Anexo IV desta Lei. 
Parágrafo único.  Concluída a implementação das tabelas a que se refere o art. 7º-A e o Anexo IV-A desta Lei, em julho de 2011, o valor eventualmente excedente, de que trata o § 4º do art. 2º desta Lei, continuará a ser pago como vantagem pessoal nominalmente identificada, sujeita apenas ao índice de reajuste aplicável às tabelas de vencimento dos servidores públicos federais, a título de revisão geral das remunerações e subsídios, respeitado o que dispõem os §§ 3º e 4º do art. 2º desta Lei.
Art. 7º-C. Em função do disposto nos arts. 7º-A e 7º-B desta Lei, os prazos referidos nos §§ 3º e 5º do art. 2º desta Lei ficam alterados para julho de 2011.' 
14. Observe-se que o parágrafo único do art. 7º-B introduzido pela Lei nº 11.784/2008 manteve a continuidade do pagamento da DPNI como VPNI somente após a implementação completa das tabelas constantes da Lei nº 11.355/2006, em julho de 2011. É dizer, o valor eventualmente excedente após julho de 2011 deveria ser pago sob a forma de VPNI, não mais sujeita a absorções decorrentes de aumentos salariais, mas tão somente aos reajustes gerais de vencimentos dos servidores públicos.
15. Por fim, com o advento da Lei nº 12.998/2014, a VPNI originada da DPNI foi transformada em 'Diferença Individual', nos seguintes termos:
'Art. 30. As vantagens previstas no § 5º do art. 3º da Lei nº 10.855, de 1º de abril de 2004, e no § 5º do art. 2º da Lei nº 11.355, de 19 de outubro de 2006, ficam transformadas, a partir de 1º de janeiro de 2014, em Diferença Individual, a ser paga nos valores relativos à competência de dezembro de 2013, efetivamente percebidos pelo servidor, e não servirá de base de cálculo de nenhuma vantagem ou gratificação, estando sujeita exclusivamente à atualização decorrente de revisão geral da remuneração dos servidores do Poder Executivo federal.' 
16. Ou seja, o pagamento da Diferença Individual nos contracheques atuais só será legítimo na hipótese de haver resíduo de DPNI não absorvido após a implementação total da tabela na forma prevista na Lei nº 11.748/2008."
14.	Retornando ao caso concreto em análise, verifica-se a inclusão de rubrica decorrente de provimento judicial (PCCS) que deveria ter sido absorvida, razão pela qual acompanho os pareceres uniformes acostados a estes autos, os quais acolho como minhas razões de decidir.
15.	À guisa de conclusão, cabe considerar ilegal a concessão de aposentadoria à interessada, negando registro ao respectivo ato.
16.	Outrossim, de conformidade com o art. 262 do Regimento Interno/TCU, importa determinar ao Núcleo Estadual do Ministério da Saúde no Estado de Sergipe que faça cessar os pagamentos decorrentes do ato impugnado, sob pena de responsabilidade solidária da autoridade administrativa omissa.
17. 	Deve-se igualmente determinar ao órgão de origem que comunique à beneficiária do ato sobre a deliberação do Tribunal, alertando-a de que o efeito suspensivo proveniente da interposição de eventuais recursos não a exime da devolução dos valores percebidos indevidamente após a notificação, caso esses não sejam providos. Após, documentos comprobatórios de que ela foi cientificada do julgamento desta Corte devem ser remetidos ao Tribunal.
	Ante o exposto, manifesto-me por que o Tribunal adote a deliberação que ora submeto à apreciação deste Colegiado.
TCU, Sala das Sessões, em 25 de agosto de 2020.
MARCOS BEMQUERER COSTA
Relator